臺灣高等法院臺南分院民事裁定　　　　　 94年度抗字第498號
抗　告　人　乙 ○ ○
相　對　人　台南區中小企業銀行股份有限公司
法定代理人　甲 ○ ○
上列當事人間聲請停止執行事件，抗告人對於中華民國94年9月
30日臺灣臺南地方法院94年度聲更字第2號裁定提起抗告，本院
裁定如下：
    主    文
抗告駁回。
抗告程序費用由抗告人負擔。
    理    由
一、本件相對人原法定代理人為朱慨然，現已變更為甲○○，經
    其陳明承受訴訟，並提出台南市政府營利事業登記證影本一
    份為證，核無不合，爰將相對人法定代理人改列為甲○○，
    合先敘明。
二、抗告人聲請及抗告意旨略以：因執行債權人即相對人與執行
    債務人吳家興間原審法院91年度執字第13154號拍賣抵押物
    強制執行事件，相對人所查封之門牌號碼台南縣永康市○○
    路1052號房屋並非吳家興所有，而係抗告人所有，伊已向原
    審法院提起94年度訴字第256號第三人異議之訴，該案雖為
    抗告人敗訴之判決，然經抗告人上訴後，現由鈞院以94年度
    上字第140號審理中尚未確定。抗告人因恐受無法回復之損
    害，爰依強制執行法第18條第2項規定，聲請裁定停止上開
    拍賣抵押物之強制執行程序。雖經原審法院審酌系爭執行標
    的物，因本件停止執行後，致債權人未能即時受償或利用該
    標的物所受損害等情，酌定在伊提供擔保金2,250,000元後
    ，強制執行程序在第三人異議之訴事件確定前暫予停止在案
    。惟查原裁定所定供擔保金額2,250,000元，並未相當，顯
    然過高，經查：
    (一)原裁定依據各級法院辦案期限實施要點第2條規定，民事
      通常程序第二審審判期限2年，民事第三審審判案件期限1
      年，據以計算相對人因停止強制執行未能即時受償之可能
      損失金額為2,250,000元，顯然未當。按上開規定要點第2
      條之規定，所謂案件自收案之日起，逾上開期限尚未終結
      者，除由院長負責督促迅速辦理外，應按月填具遲延案件
      月報表層報，並非規定民事通常程序第二審審判案件期限
      為2年、民事第三審審判案件期限為1年。原裁定遽以2年
      、1年共3年期間為計算相對人可能損失金額之標準，尚有
      違誤。揆諸同要點第4條第(七)(八)款規定案件自收案之日起
      ，民事第二審審判案件逾1年6個月、民事第三審審判案件
      逾9個月，尚未終結者，應由書記處（廳）會同有關單位
      報請院長核閱後，通知承辦人員，促其注意。參以同要點
      第9條規定，各級法院院長或庭長審核第4條之催辦通知，
      如發現案件有無故或藉故拖延不結情形，應即督促妥速辦
      結。依此，顯然民事第二審、第三審審判應儘速分別於1
      年6個月及9個月內辦結，而非2年及1年。
    (二)再者，法院就案件之辦理，非均應就上開規定最高期限始
      予以辦結，仍應就個案是否繁複等情以參，非可一概而論
      。經查鈞院受理94年度上字第140號第三人異議之訴事件
      ，僅就系爭標的物所有權之爭執，第三人就執行標的物有
      否足以排除強制執行之權利之爭執，案情並無繁複之情，
      原裁定亦未斟酌此點，自有未洽。
    (三)綜上所陳，原審法院以3年期間為標準，計算相對人因停
      止強制執行未能即時受償之可能損失，疏未斟酌上述各情
      ，遽以裁定抗告人應供擔保2,250,000元，難謂符合強制
      執行法第18條第2項所謂相當之擔保，為此請求廢棄原裁
      定關於命抗告人提供擔保部分之裁定等語。
二、按強制執行法第18條第2項定擔保金額而准許停止強制執行
    之裁定者，該項擔保係備供債權人因停止執行所受損害之賠
    償，其數額應依標的物停止執行後，債權人未能即時受償或
    利用該標的物所受之損害額，或其因另供擔保強制執行所受
    之損害額定之，非以標的物之價值或其債權額為依據（最高
    法院91年度台抗字第429號判決參照）。而同法條第2項規定
    ，所謂必要情形，係由法院就回復原狀之聲請，或再審之訴
    ，或異議之訴，在法律上是否顯無理由，以及如不停止執行
    ，將來是否難於回復執行前之狀態等各情形予以斟酌，依職
    權自由裁量定之。是則，法院依強制執行法第18條第2項規
    定，以裁定命債務人供擔保後停止強制執行，其擔保金額之
    多寡應如何認為相當，原屬於法院職權裁量範圍，如已斟酌
    債權人因停止執行所應受之損害，自非當事人所可任意指摘
    （最高法院92年度台抗字第574號裁定參照）。
三、經查，本件相對人聲請強制執行之債權金額為本金15,000,0
    00元及分別自88年6月16日、7月17日起至清償日止計算之利
    息及違約金（見原審法院91年度執字第13154號卷第2頁），
    若抗告人未提起本院94年度上字第140號第三人異議之訴事
    件之上訴，相對人之債權本可依拍賣抵押物之執行程序而順
    利受償，惟因抗告人提起本件上訴，聲請停止執行程序，致
    使相對人之債權延後獲得清償，造成其應獲得清償現金利用
    之損害。是原裁定以相對人因停止執行所受之損害，為相對
    人遲延收取債權之「期間」內，依債權金額「本金」15,000
    ,000元所計算「法定利息」（週年利率百分之五）之損失，
    而前開第三人異議之訴，其訴訟至第三審終結確定之期間可
    推定為3年（參照各級法院辦案期限實施要點第2條規定：民
    事通常程序第二審審判案件期限2年、民事第三審審判案件
    期限1年），依此計算，則相對人因停止強制執行未能即時
    受償之可能損失金額為2,250,000元（計算式：15,000,000
    ×5%×3=2,250,000），為填補其因停止強制執行不當可能
    遭受之損害，而酌定抗告人應預供之擔保金額為2,250,000
    元，揆諸首揭法律規定及實務見解，應屬相當。
四、抗告意旨指摘原裁定適用「各級法院辦案期限實施要點」不
    當，實應引用該要點規定第4條第7、8款之規定，認民事通
    常程序第二審審判案件期限為1年6個月、民事第三審審判案
    件期限為9個月計算擔保金等語。惟查，該要點第2條第7、8
    款係規定：「案件自收案之日起，民事第二審審判案件逾2
    年、民事第三審審判案件逾1年未終結者，除由院長負責督
    促迅速辦理外，並按月填具遲延案件月報表層報本院」；同
    要點第4條第7、8款係規定：「案件自收案之日起，民事第
    二審審判案件逾1年6個月、民事第三審審判案件逾9個月尚
    未終結者，由書記處（廳）會同有關單位報請院長核閱後，
    通知承辦人員促其注意」。比較上開兩條文之規定得知，案
    件自收案之日起，民事第二審審判案件逾2年、民事第三審
    審判案件逾1年未終結者，為遲延案件而具「應按月填具遲
    延案件月報表層報司法院」之法律效果，而民事第二審審判
    案件逾1年6個月、民事第三審審判案件逾9個月尚未終結，
    僅係通知承辦人員「促其注意」而已，並未具一定之法律效
    果，故原審以上開要點第2條規定，推定前開第三人異議之
    訴，其訴訟至第三審終結確定之期間為3年，應屬適當。抗
    告意旨謂原裁定有違同要點第4、9條之規定云云，顯不足採
    。其次，抗告意旨主張法院就案件之辦理，非均應就上開規
    定最高限期，始予辦結，仍應就個案是否繁複等情以參，非
    可一概而論等情。惟查抗告人提起之異議之訴，主張其就執
    行標的物有足以排除強制執行之權利，雖僅就系爭標的物所
    有權是否屬於抗告人而有爭執，但因系爭標的物係未保存登
    記之建物，究係改建、增建或原來之建物全部拆掉後之新建
    ，兩造聲請之證人各異其詞，尚須付諸鑑定。且就系爭未保
    存登記之建物，抗告人亦曾對執行債務人吳家興提起訴訟，
    凡此並有本院94年度上字第140號及函調原審法院91年度訴
    字第2228號案卷可稽，就個案而論堪稱複雜。抗告意指謂其
    提起之異議之訴案情並不複雜，不應以最高期限計算云云，
    亦不可採。
五、綜上所述，原裁定依法酌定供擔保之金額並無不當。抗告人
    指摘原裁定酌定之供擔保金額，並未相當云云，惟其所持論
    據均不能成立，從而抗告意旨求為廢棄原裁定關於擔保金部
    分之裁定，為無理由，應予駁回。
六、據上論結，本件抗告為無理由，依強制執行法第30條之1，
    民事訴訟法第495條之1第1項、第449條第1項、第95條、第
    78 條，裁定如主文。
中　　華　　民　　國　　94　　年　　12　　月　　19　　日
                  民事第四庭    　審判長法　官　林金村
　　　　　　　　　　　　　　　　        法　官  黃三哲
　　　　　　　　　　　　　　　　        法　官  林輝雄
上為正本係照原本作成。
如不服本裁定，僅得於收受本裁定正本送達後10日內以適用法規
顯有錯誤為理由，向本院提出再抗告狀（須附繕本一份及繳納再
抗告裁判費新台幣1千元)，並經本院許可後始可再抗告於最高法
院。
中　　華　　民　　國　　94　　年　　12　　月　　19　　日
                                        書記官　黃惠美
【附記】
民事訴訟法第495條之1第2項準用同法第466條之1第1、2項規定
：
I對於第二審判決上訴，上訴人應委任律師為訴訟代理人。但上
  訴人或其法定代理人具有律師資格者，不在此限。
II上訴人之配偶、三親等內之血親、二親等內之姻親，或上訴人
　為法人、中央或地方機關時，其所屬專任人員具有律師資格並
  經法院認為適當者，亦得為第三審訴訟代理人。
                                                   J
